臺灣臺南地方法院刑事判決　　　　　　100年度簡上字第209號
上　訴　人
即　被　告　楊朝太
上列上訴人即被告因違反毒品危害防制條例案件，不服本院中華
民國一百年七月二十二日本院一百年度簡字第一五七二號第一審
簡易判決（原聲請簡易判決處刑案號：臺灣臺南地方法院檢察署
一百年度毒偵字第七二三號），本院管轄之第二審合議庭判決如
下：
    主  文
上訴駁回。
    事  實
一、楊朝太前於民國九十二年間因施用毒品案件，經本院於九十
    二年三月二十五日以九十二年度毒聲字第二五五號裁定令入
    勒戒處所觀察、勒戒，因有繼續施用毒品之傾向，經本院於
    同年十一月十二日以九十二年度毒聲字第一九七六號裁定令
    入戒治處所強制戒治，於九十三年四月八日停止戒治出監，
    同年十一月十二日保護管束期滿，經臺灣臺南地方法院檢察
    署檢察官於九十三年十一月二十四日以九十三年度戒毒偵字
    第二六四號為不起訴處分確定。復於九十五年間因竊盜案件
    ，經本院於九十六年一月二十五日以九十六年度易字第一八
    號判處有期徒刑八月確定；再於九十五年間因施用第一、二
    級毒品案件，經本院於九十六年四月二十五日以九十五年度
    訴字第一五九五號分別判處有期徒刑八月及四月，應執行有
    期徒刑十月確定；又於九十六年間因施用第一、二級毒品案
    件，經本院於九十六年十一月八日以九十六年度訴緝字第九
    一號分別判處有期徒刑十月及五月，應執行有期徒刑一年確
    定；另於九十七年度間因施用第一級毒品案件，經本院於九
    十七年二月二十九日以九十七年度訴字第一六一號判處有期
    徒刑七月確定，經與上開九十六年度施用第一、二級毒品案
    件定應執行刑為有期徒刑一年六月確定，與上開九十五年間
    之竊盜案件及施用毒品案件接續執行，於九十九年六月十五
    日縮短刑期假釋出監，甫於九十九年七月十五日保護管束期
    滿執行完畢。詎仍不知悔改，復基於施用第二級毒品甲基安
    非他命之犯意，於一百年三月九日晚間七時許，因見其姓名
    年籍不詳綽號「黑仔」之成年友人在其位於臺南市安定區蘇
    林里蘇厝17號住處，以燒烤後吸食煙霧之方式施用第二級毒
    品甲基安非他命，即刻意靠近吸食，並以此方式施用第二級
    毒品甲基安非他命一次。嗣警於同年三月十日晚間七時四十
    五分許，在臺南市安定區蘇厝3之3號，為警發現其為調驗多
    次未到之毒品列管人口，經其同意至警局採尿送驗後，結果
    呈安非他命類及甲基安非他命陽性反應，始查悉上情。
二、案經臺南市政府警察局善化分局報告臺灣臺南地方法院檢察
    署檢察官聲請簡易判決處刑。
    理  由
一、按被告以外之人於審判外之言詞或書面陳述，除法律有規定
    者外，不得作為證據，刑事訴訟法第一百五十九條第一項固
    定有明文。然按被告以外之人於審判外之陳述，雖不符前四
    條之規定，而經當事人於審判程式同意作為證據，法院審酌
    該言詞陳述或書面陳述作成時之情況，認為適當者，亦得為
    證據；當事人、代理人或辯護人於法院調查證據時，知有第
    一百五十九條第一項不得為證據之情形，而未於言詞辯論終
    結前聲明異議者，視為有前項之同意，同法第一百五十九條
    之五亦已明訂。本案據以認定上訴人即被告楊朝太犯罪事實
    之證據，部分屬於傳聞證據，惟因被告及公訴人於本院言詞
    辯論終結前，均未對於證據能力聲明異議，且就部分傳聞證
    據同意作為證據使用，依刑事訴訟法第一百五十九條之五第
    一項、第二項規定，視為同意上開證據具備證據能力，本院
    審酌該等傳聞證據作成之情況，亦無違法或不當情事，因而
    認為適當，故該等傳聞證據均具備證據能力而得作為證據，
    合先敘明。
二、前揭犯罪事實，業據被告於本院審理時坦承不諱，而其於一
    百年三月十日晚間八時十一分許為警所採尿液，經送長榮大
    學以酵素免疫分析法（ＥＩＡ）初步篩檢，再以氣相層析質
    譜儀法（ＧＣ／ＭＳ）確認檢驗之結果，係呈安非他命類及
    甲基安非他命陽性反應一節，有該大學一百年三月二十一日
    確認報告及應受尿液採驗人尿液檢體採集送驗紀錄表、臺南
    市政府警察局善化分局出矯治毒品人口採尿編號對照表各一
    份附卷可稽，是被告自白核與事實相符，應堪採信。
三、按毒品危害防制條例已於九十二年七月九日修正公布，於九
    十三年一月九日施行。其中第二十條、第二十三條將施用毒
    品之刑事處遇程序，區分為「初犯」及「五年內再犯」、「
    五年後再犯」。依其立法理由之說明：「初犯」，經觀察、
    勒戒或強制戒治後，應為不起訴處分或不付審理之裁定；「
    五年內再犯」者，因其再犯率甚高，原實施之觀察、勒戒及
    強制戒治既已無法收其實效，爰依法追訴或裁定交付審理。
    至於經觀察、勒戒或強制戒治執行完畢釋放後，「五年後再
    犯」者，前所實施之觀察、勒戒或強制戒治已足以遮斷其施
    用毒品之毒癮，為期自新及協助其斷除毒癮，仍適用「初犯
    」規定，始應先經觀察、勒戒或強制戒治程序。倘被告於五
    年內已再犯，經依法追訴處罰，縱其第三次（或第三次以上
    ）再度施用毒品之時間，在初犯經觀察、勒戒或強制戒治執
    行完畢釋放五年以後，已不合於「五年後再犯」之規定，但
    因既已於「五年內再犯」，顯見其再犯率甚高，原實施觀察
    、勒戒或強制戒治，已無法收其實效，即應依該條例第十條
    處罰，此有最高法院九十五年度第七次刑事庭會議決議意旨
    可資參照。查被告前於九十二年間因施用毒品案件，經本院
    於九十二年三月二十五日以九十二年度毒聲字第二五五號裁
    定令入勒戒處所觀察、勒戒，因有繼續施用毒品之傾向，經
    本院於同年十一月十二日以九十二年度毒聲字第一九七六號
    裁定令入戒治處所強制戒治，於九十三年四月八日停止戒治
    出監，同年十一月十二日保護管束期滿，經臺灣臺南地方法
    院檢察署檢察官於九十三年十月二十三日以九十三年度戒毒
    偵字第二六四號為不起訴處分確定。再於九十五年間因施用
    第一、二級毒品案件，經本院於九十六年四月二十五日以九
    十五年度訴字第一五九五號分別判處有期徒刑八月及四月，
    應執行有期徒刑十月確定；又於九十六年間因施用第一、二
    級毒品案件，經本院於九十六年十一月八日以九十六年度訴
    緝字第九一號分別判處有期徒刑十月及五月，應執行有期徒
    刑一年確定；另於九十七年度間因施用第一級毒品案件，經
    本院於九十七年二月二十九日以九十七年度訴字第一六一號
    判處有期徒刑七月確定，經與上開九十六年度施用第一、二
    級毒品案件定應執行刑為有期徒刑一年六月確定，與上開九
    十五年間之施用毒品案件接續執行，於九十九年六月十五日
    縮短刑期假釋出監，甫於九十九年七月十五日保護管束期滿
    執行完畢等情，有卷附臺灣高等法院被告前案紀錄表一份可
    按，則本件雖係被告於九十三年間強制戒治執行完畢釋放五
    年後所為，然其於強制戒治執行完畢釋放後五年內之九十五
    及九十七年間即已再犯施用毒品案件，依前揭最高法院決議
    ，應認被告之再犯率甚高，實施觀察勒戒及強制戒治已無法
    收其實效，亦不合於毒品危害防制條例第二十條「五年後再
    犯」之規定，仍應依該條例第十條第二項之規定論處。是本
    件事證明確，被告犯行堪以認定，應予依法論科。
四、按甲基安非他命係屬毒品危害防制條例第二條第二項第二款
    所規定之第二級毒品。是核被告所為，係犯毒品危害防制條
    例第十條第二項之施用第二級毒品罪。另查被告前有犯罪事
    實欄所載之刑事犯罪紀錄一情，有臺灣高等法院被告前案紀
    錄表一份在卷可參，其於有期徒刑執行完畢後，五年內故意
    再犯本件有期徒刑以上之罪，為累犯，應依法加重其刑。原
    審以被告犯行明確，適用刑事訴訟法第四百四十九條第一項
    前段、第四百五十四條第二項，毒品危害防制條例第十條第
    二項、刑法第十一條前段、第四十七條第一項、第四十一條
    第一項前段之規定，量處被告有期徒刑五月，如易科罰金，
    以新臺幣一千元折算一日，其認事用法均無違誤。被告雖以
    原審量刑過重為由提起本件上訴。惟按刑之量定，為求個案
    裁判之妥當性，法律賦予審判法院裁量之權，量刑之輕重，
    屬於為裁判之法院得依職權自由裁量之事項，苟其量刑已以
    行為人之責任為基礎，並斟酌刑法第五十七條各款所列情狀
    ，在法定刑度內，酌量科刑，如無偏執一端，致明顯失出失
    入情形，上級審法院即不得單就量刑部分遽指為不當或違法
    。查本件原判決關於被告之科刑部分，業於理由內詳載係審
    酌被告前因施用毒品經送觀察勒戒、強制戒治之治療程序及
    科刑之執行後，猶不思戒絕革除惡習而仍為本案犯行，顯然
    其意志力甚為薄弱，迄今未能戒除毒癮，惟兼衡被告施用毒
    品之犯行，在性質上乃屬對於自我身心健康之自戕行為，尚
    未嚴重破壞社會秩序、侵害他人權益，及犯後坦承犯行，態
    度尚屬良好等一切情狀，為其量刑之基礎，已敘明審酌刑法
    第五十七條所列事項之理由，經核尚無認定事實錯誤、量刑
    失出或違背法令之情形，是被告上訴請求從輕量刑云云，非
    有理由，應予駁回。
據上論斷，應依刑事訴訟法第四百五十五條之一第一項、第三項
、第三百六十八條，判決如主文。
本案經檢察官何珩禎到庭執行職務。
中    華    民    國   100    年    10    月    28    日
                  刑事第十庭   審判長  法  官  鄭燕璘
                                       法  官  陳淑勤
                                       法  官  劉秀君
以上正本證明與原本無異。
不得上訴。
                                       書記官  曾盈靜
中    華    民    國   100    年    10    月    30    日